【裁判字號】    90,上訴,325
【裁判日期】    901205
【裁判案由】    毒品危害防制條例
【裁判全文】
臺灣高等法院刑事判決                              九十年度上訴字第三二五號
    上  訴  人  臺灣板橋地方法院檢察署檢察官
    被      告  乙○○
    指定辯護人  本院甲○辯護人
右上訴人因被告違反毒品危害防制條例案件，不服臺灣板橋地方法院八十九年度訴字
第八八九號，中華民國八十九年十二月八日第一審判決（起訴案號：臺灣板橋地方法
院檢察署八十九度偵字第二七一七號）提起上訴，本院判決如左：
    主  文
上訴駁回。
    理  由
一、公訴意旨略以：被告乙○○明知安非他命係管制之第二級毒品，仍於民國（下同
    ）八十九年一月二十七日二十一時三十分許，因戊○○以電話聯絡向丙○○（按
    ：經檢察官為不起訴處分）購買毒品，經丙○○委由有共同犯意之乙○○持安非
    他命一小包（淨重約零點五公克），前往臺北縣三重市○○○○街五八巷三十號
    前，交付予戊○○，惟尚未交付價金新臺幣（下同）一千元，即遭警當場查獲而
    未交易完成，並經警扣得安非他命一小包及價金一千元，因認被告涉有毒品危害
    防制條例第四條第五項、第二項之罪嫌云云。
二、按犯罪事實應依證據認定之，無證據不得推定其犯罪事實；又不能證明被告犯罪
    者，應諭知無罪之判決；刑事訴訟法第一百五十四條、第三百零一條第一項分別
    定有明文。又犯罪事實之認定，應憑真實之證據，倘證據是否真實尚欠明確，自
    難以擬制推測之方法，為其判斷之基礎；而認定犯罪事實之證據係指足以認定被
    告確有犯罪行為之積極證據而言，該項證據自須適合於被告犯罪事實之認定，始
    得採為斷罪資料（參照最高法院五十三年臺上字第六五六號、二十九年上字第三
    一○五號判例）。且刑事訴訟上證明之資料，無論其為直接或間接證據，均須達
    於通常一般之人均不致有所懷疑，而得確信其為真實之程度，始得據為有罪之認
    定，若其關於被告是否犯罪之證明未能達此程度，而有合理懷疑之存在，致使無
    從形成有罪之確信，根據「罪證有疑，利於被告」之證據法則，即不得遽為不利
    被告之認定（參照最高法院七十六年臺上字第四九八六號判例）。其以情況證據
    （即間接證據）斷罪時，尤須基於該證據在直接關係上所可證明之他項情況事實
    ，本乎推理作用足以確證被告有罪，方為合法，不得徒憑主觀上之推想，將一般
    經驗上有利被告之其他合理情況逕予排除（參照最高法院三十二年上字第六七號
    判例）。
三、公訴人認被告涉有販賣第二級毒品罪嫌，無非係以被告於警訊中之自白、同案被
    告戊○○於警訊中之指訴，及扣案之安非他命、價金為主要論據。訊據被告乙○○堅決否認有販賣第二級毒品之犯行，辯稱：本案之前，我與庚○○在臺北縣三
    重市○路○街為警查獲，經警移送地檢署，檢察官諭知交保，因警察說交保後要
    打電話向他們報到，我於八十九年一月二十七日打過去，警察要我到五谷王北街
    那邊，要我交一位賣我安非他命的人，我找不到，警察要我去那邊報到，因我弟
    弟丙○○因要到新莊順便載我去，在五谷王北街巷口放我下來，警察從工廠裡面
    出來帶我進去搜身，搜不到東西，還打我一頓，叫戊○○過來，拿一千元出來，
    一個胖胖的警察拿一包毒品出來，說是我賣安非他命等語。經查：
  (一)被告固於八十九年一月二十七日警訊中供承：戊○○打其弟丙○○之行動電話，
    向其弟購買安非他命，其幫其弟送安非他命予戊○○等語，核與證人戊○○於同
    日警訊中所稱：其打阿凱行動電話購買安非他命，約定交易地點後，由被告攜帶
    安非他命一包前來，即為警查獲等情相符，並有安非他命一包（鑑定前淨重○．
    四六公克，鑑定後淨重○．四五公克，包裝重○．一九公克）及一千元扣案。至
    於被告乙○○所辯警訊筆錄係警刑求所致，並未提出任何驗傷單以實其說；證人
    戊○○雖於原審及本院固稱看見被告為警逮捕時有被打，惟亦乏積極證據以資證
    明，且證人戊○○稱其本身未遭刑求（見原審卷第三十五頁、本院卷九十年五月
    十四日訊問筆錄），為何其警訊筆錄竟與被告警訊筆錄相一致？自尚難認被告之
    警訊筆錄確係警察刑求。惟被告及戊○○隨後於八十九年一月二十八日檢察官偵
    訊時均否認被告有販賣安非他命之情，已難僅憑被告及證人戊○○之警訊筆錄及
    上開證物，遽認被告確有販賣之情。何況，被告之兄弟丙○○為警認涉本件共同
    販賣安非他命之嫌，移送於臺灣板橋地方法院檢察署偵辦，嗣經該署檢察官調查
    後亦以罪嫌不足，於八十九年一月二十八日為不起訴處分，有不起訴處分書一件
    附於本院卷可稽。
  (二)觀之證人戊○○於原審證稱：查獲當天其是要找朋友聊天，也要順便買安非他命
    ，因朋友知道電話，其不知道，過去時朋友不在，只有朋友的女友在，其跟她說
    要買一千元的安非他命，她幫忙打電話給阿凱，約好要在查獲地交貨，是乙○○
    自己過來，警察在他身上沒有找到安非他命，其有看到警察拿一包安非他命，其
    與被告關在拘留所時，被告有說是警察要他交其出來的，且其在查獲地有看到警
    察打被告，並說為什麼交其出來，意思是說其只是吸毒，應該要交丙○○，因丙○○是販毒，警察沒有打我等語（見原審卷第三十三頁至第三十五頁），已與其
    警訊中之供證全然不符，依此證言，因非戊○○親自打電話，對方何人接聽亦不
    明，即不足以證明證人戊○○與被告乙○○或丙○○間確有買賣安非他命之約定
    。本院再傳訊證人戊○○，據其證述：伊在那裡等朋友「辛○○」（真實姓名不
    詳），等一會兒就走進工廠宿舍，是「辛○○」的女友（真實姓名不詳）叫伊在
    宿舍房間等，結果警察就來了，問伊是否要等安非他命，警察就搜身，扣伊一千
    元，伊本來就是要向「辛○○」買安非他命，之後被警察從工廠帶出去，在門口
    等，當時伊不知是在等被告，被告一會兒從一條巷子過來，後來警察說有一包東
    西是被告的，是安非他命，伊有看到被告在工廠時，警察打他頭很多下，說為何
    要交伊（戊○○），為何不交他兄弟丙○○，伊未被警察刑求等語（見本院九十
    年五月十四日訊問筆錄），又與原審所證略不同，依此證言，可知證人戊○○本
    意即不是要向被告或丙○○購買安非他命，且戊○○未親自打電話，對方何人接
    聽亦不明，殊難以被告嗣後出現在該處，遽認被告及丙○○有共同販賣安非他命
    未遂之犯行。何況，由證人戊○○之上開證詞，充其量只是看見警察手上拿一包
    安非他命，並不足以證明該包安非他命即係自被告身上搜出。即尚難由證人戊○○上開警訊、原審、本院之前後不一致供證，認定被告有共同販賣安非他命未遂
    之犯行。
  (三)證人即查獲警員己○○證稱：在八十九年一月二十四日曾查獲被告，本案係因查
    獲前幾天，曾在查獲地附近查獲其他被告施用安非他命，故又開車至該處巡邏，
    看見戊○○形跡可疑，而打電話查出戊○○有毒品前科，與戊○○交談一下後，
    戊○○說要與阿凱交易安非他命，其在該處等了五至十分鐘，即等到被告過來等
    語（見原審卷第第二十三頁），並於本院證稱：巡邏時見戊○○先在那裡等，該
    處很暗，覺得很可疑，就去盤查戊○○，他說被告要賣他安非他命，並說有一千
    元在他口袋裡，我們就扣案，之後被告就到，他一到，感覺不對，想回頭就看到
    我們警察，就把安非他命丟在地上等語（見本院九十年三月二十六日訊問筆錄）
    。證人即查獲警員癸○○亦證稱被告有說是丙○○要將安非他命交給戊○○等語
    （見本院九十年四月九日訊問筆錄）。惟證人即查獲警員丁○○證稱：是己○○
    說有查到他（乙○○）一件，大概知道他的地方，我們就去巡邏，我們開巡邏車
    去，他走進來，是五十八巷口開來一部車，他（乙○○）從車上下來，走進巷子
    一間工廠，被告說要來找戊○○，我們就去看有否這個人，他（戊○○）在宿舍
    裡，在床邊等人的樣子等語（見本院九十年四月九日訊問筆錄），證人即查獲警
    員壬○○證稱：是五十八巷口停一部車，他（乙○○）下車，車開走，他走進三
    十號前面，是工廠宿舍，我們走過去要向他盤問，他就從口袋拿出東西丟掉，我
    們用手電筒照，看到是安非他命，用小塑膠袋裝，因當場看到，他就承認東西是
    他丟的，他否認販賣，說是他弟弟（丙○○）叫他帶來給戊○○等語（見本院九
    十年四月九日訊問筆錄），即係先看到被告可疑，再進去工廠宿舍查到證人戊○○，此與證人己○○之證詞亦不相符，顯有瑕疵，則上開查獲警員之證詞亦難採
    為不利於被告之認定。
  (四)扣案之安非他命一包，被告既否認其持有，證人即查獲警員己○○、丁○○、壬○○等人之證詞又有如上之瑕疵，即尚難以認定係被告為販賣毒品而持有。至扣
    案之一千元，雖係證人戊○○所有，欲供購買安非他命之用，然其供述前後不一
    ，難以採信，已如前述，則亦難以之認定被告有販賣毒品未遂之犯行。
  (五)被告確於八十九年一月二十四日，在臺北縣三重市○路○街一六六巷六號五樓第
    六室，與庚○○因涉嫌毒品危害防制條例案件，一同為警查獲等情，有臺北縣警
    察局三重分局刑事案件報告書及所附筆錄一份附卷可稽。雖證人庚○○於原審證
    稱：在車路頭街時（即八十九年一月二十四日），其與被告均遭警察毆打等語（
    見原審卷第六十二頁），於本院又改稱：其沒有被刑求，確定沒有看到警察打被
    告，他也沒說，看起來很正常等語（見本院九十年三月十六日訊問筆錄），姑不
    論其證詞前後有所不符，因證人庚○○係供證八十九年一月二十四日伊與被告所
    另涉刑案是否被刑求之事，與本件發生在後之八十九年一月二十七日，乃屬不同
    之事，是證人庚○○之證詞與本件無關，附此敘明。
  (六)此外，本院復查無其他積極證據，足認被告確有公訴人所指之共同販賣安非他命
    未遂之犯行，不能證明被告犯罪。原審本同上之見解，以不能證明被告犯罪，並
    詳敘其理由，判決被告無罪，經核其認事用法，並無不合，公訴人仍執被告於警
    訊所供與戊○○所述者相符，並有安非他命可按等語，指摘原判決不當，非有理
    由，應予駁回。
據上論斷，應依刑事訴訟法第三百六十八條，判決如主文。
本案經檢察官沈明彥到庭執行職務。
中      華      民      國    九十      年     十二     月      五      日
                              臺灣高等法院刑事第二十二庭
                                  審判長法  官  許  正  順
                                        法  官  邱  同  印
                                        法  官  胡  方  新
右正本證明與原本無異。
檢察官如不服本判決應於收受送達後十日內向本院提出上訴書狀，其未敘述上訴之理
由者並得於提起上訴後十日內向本院補提理由書（均須按他造當事人之人數附繕本）
。
                                        書記官  秦  慧  榮
中    華    民    國     九十     年      十二      月       六  日


司法院資訊處製作；財團法人民間司法改革基金會備份。
